【裁判字號】    90,訴,174
【裁判日期】    900403
【裁判案由】    債務人異議之訴
【裁判全文】
臺灣板橋地方法院民事判決  九十年度訴字第一七四號
    原      告    乙○○
                          居臺.
    訴訟代理人    吳錫欽律師
    被      告    甲○○  住臺.
    訴訟代理人    丙○○  住同.
右當事人間債務人異議之訴事件，本院判決如左：
    主      文
原告之訴駁回。
訴訟費用由原告負擔。
    事      實
甲、原告方面：
一、聲明：
    鈞院八十九年度民執洪字第二０九０八號原告與被告清償票款強制執行事件，就
    原告所有坐落臺北縣土城市清水坑外冷水坑六０之二地號、面積五一九平方公尺
    （權利範圍萬分之八十三），暨地上建物即建號一二八二八號、門牌臺北縣土城
    市○○路三四０號五樓、十四層樓房鋼筋混凝土造第五層（含陽台、花台）、總
    面積四四．三二平方公尺房屋一棟，所為強制執行程序應予撤銷。
二、陳述：
    (一)按「執行名義成立後，如有消滅或妨礙債權人請求之事由發生，債務人得於強
      制執行程序終結前，向執行法院對債權人提出異議之訴。如以裁判為執行名義
      時，其為異議原因之事實發生在前訴訟言詞辯論終結後者，亦得主張之」，強
      制執行法第十四條第一項，定有明文。
    (二)被告執鈞院八十九年度板簡字第一九０號給付票款判決為執行名義，聲請鈞院
      對原告所有如聲明所示之不動產強制執行，現由鈞院八十九年度民執洪字第二
      ０九０八號（下簡稱：系爭強制執行事件）受理中，惟該執行名義在前訴訟言
      詞辯論終結後，業因後述之和解及債務承擔事由而消滅。
    (三)本件原告因訴外人黃勝銘與被告共同經營釣具店，由於經營不善，被告協議將
      所投資股份作價交黃勝銘承受，黃勝銘向原告借得華信商業銀行板橋分行票面
      總額新臺幣（下同）六十五萬元支票二張，供被告作為債權憑證及債務擔保，
      雙方約定俟黃勝銘經營釣具店有起色再履行，孰料被告不守承諾逕為支付提示
      ，致票據存款不足而退票，被告於八十九年三月向鈞院板橋簡易庭起訴原告給
      付票款債務，並於八十九年三月十日言詞辯論。黃勝銘深感愧對原告，於當日
      （八十九年三月十日）與被告就系爭票款債務成立和解並經鈞院公證在案（八
      十九年度公三字第五０二五六號），被告並於公證後將系爭支票現場交黃勝銘
      歸還與原告，明確表明其拋棄系爭票據債權之意思，是足證上開支票債務因被
      告與黃勝銘間成立和解而消滅，此觀民法第七百三十七條規定「和解有使當事
      人所拋棄之權利消滅及使當事人取得和解契約所訂明權利之效力」自明，而上
      開和解事實發生於該給付票款執行名義言詞辯論終結後，被告自得依強制執行
      法第十四條之規定提起債務人異議之訴。
    (四)系爭票據債務縱鈞院不認因被告與黃勝銘間成立和解契約而消滅，至少黃勝銘
      與被告間之和解契約亦生債務承擔的效果，該票據債務業因被告與黃勝銘成立
      承擔契約而移轉於黃勝銘。為此，依強制執行法第十四條規定求為判決撤銷系
      爭強制執行事件。
    (五)原告、被告與黃勝銘是否成立和解，非僅觀之於和解契約間當事人之記載，更
      應從和解成立的時間、地點、金額、和解動機、和解達成後之雙方履行行為，
      來作通盤觀察審認。和解契約非要式契約，就原告與被告是否有和解，不應僅
      就黃勝銘與被告間之和解書面內容是否有載明原告為當事人，即判斷認原告與
      被告間無成立和解契約。
    (六)黃勝銘係居有定所之人，被告要找黃勝銘和解，應屬易事，八十九年三月十日
      會有和解契約係另有緣由，當日是黃勝銘深覺愧對原告，才在同日偕同原告到
      庭，庭後被告與原告、黃勝銘三人協調和解，動機是因黃勝銘急於讓原告脫免
      票據責任，才對得起原告，所以原告勸說黃勝銘還款，被告於黃勝銘願意還款
      達成協議且經公證後，願意歸還所執本票、支票，承諾不再為票據請求，這是
      為何會於八十九年三月十日成立和解之原因。而非如被告所稱當日遇到黃勝銘
      ，二人即達成和解。
    (七)當日和解時係約定黃勝銘分期清償全部票據債務，經過法院公證後，被告歸還
      黃勝銘及原告所簽發之本票、支票，不再作其他請求，並由被告擬訂和解契約
      ，於是日下午在板橋地方法院公證處見面時，被告攜以電腦打就的和解書，抬
      頭載明為「和解書」字樣，內容為黃勝銘如何履行票據債務的條件，內容確實
      與上午達成的和解，在債務履行部分完全相符，原告與黃勝不疑有他，在被告
      催促下，由黃勝銘與被告簽立和解書，並經法院公證，黃勝銘與原告均認為債
      務既由黃勝銘全權負責，以後重點是黃勝銘將來如何履行債務及目前被告對原
      告與黃勝銘票據債務免除（歸還票據），在確實取回被告所持有的本票及支票
      後，原告相信雙方會一本誠信原則，被告不會再向原告為任何請求。黃勝銘與
      原告均係無法律素養之人，自不會在意所簽定之和解書未明列原告為當事人。
      原告未要求和解書載明免除原告債務之意思及對上述確定判決提起上訴，更足
      證原告確信業與被告達成和解，被告會一本和解誠信履行，原告自無須有其他
      動作有礙雙方信任。
    (八)被告辯論理由狀稱：「被告與黃勝銘於八十九年三月十日洽談還款情事，黃勝
      銘同意先清償五萬元，惟條件為被告應同意餘款得以分期清償，並需將原告簽
      發之系爭支票交予伊」，觀以被告與黃勝銘公證的和解書第一條記載黃勝銘分
      期償還的條件，足證當日上午三方和解協議內容，黃勝銘同意分期清償債務，
      被告同意歸還所執的本票及原告簽發的支票，此屬於三方讓步條件，在和解協
      議中，一方答應分期履行債務，一方答應歸還所執支票、本票，不再作任何請
      求，事實昭然若揭。該和解書僅係當日上午所達成和解內容有關履行之一部分
      而已，且該和解書係由被告擬稿以電腦打就，除非被告自始有欺罔原告、黃勝
      銘之意圖，否則原告豈會在意是否列名於黃勝銘與被告和解書中，該下午被告
      與黃勝銘簽訂之和解書及被告答辯理由已充分證明上午三方確有達成和解的協
      議。是則被告歸還黃勝銘及原告之本票、支票行為不是拋棄該票據上的權利，
      又能作何解釋？有如借據的持有人，在和解中，債務人既與之和解，債權人將
      原持有的借據歸還債務人，這種歸還不就是和解讓步的表現嗎？不就是原債權
      的拋棄，產生使當事人所拋棄的權利消滅的法定效果，債權人若主張該原借據
      權利，合理嗎？
    (九)債務承擔契約非要式契約及不要因契約，本件因黃勝銘深覺愧對原告，所以在
      和解時，一再聲明原告支票債務由其全部承擔，被告應將所執原告支票歸還原
      告，而後由被告歸還所執原告支票，猶足證明第三人確與債權人就原告所負票
      據債務達成承擔協議，要不因未另為承擔契約的書面而影響債務承擔的效力。
    (十)提出本院八十九年度板簡字一九０號判決筆錄影本、本院板橋簡易庭言詞辯論
      通知書影本、公證字號八十九年度公三字第五０二五六號公證之和解書影本、
      票號A0000000、A0000000支票影本各一份為證。聲請訊問證人黃勝銘。
乙、被告方面：
一、聲明：如主文所示。
二、陳述：
    (一)被告與訴外人黃勝銘間有債權債務關係，黃勝銘將原告簽發之系爭支票交付被
      告用以清償債務，被告因原告簽發之支票屆期未獲清償，遂向法院聲請支付命
      令，原告聲明異議，板橋簡易庭於八十九年三月十日開庭，開庭當日原告與黃
      勝銘皆到庭，庭後被告代理人丙○○與黃勝銘於法庭外協商，被告方面同意由
      黃勝銘先行清償五萬元，餘款分期支付，雙方合意將協議內容公證，此參公證
      之和解書可證，嗣黃勝銘依和解書內容先行清償五萬元，故被告就實際債權總
      額六十萬元，以判決書及其確定證明書聲請強制執行並無不妥。
    (二)「和解有使當事人所拋棄之權利消滅及使當事人取得和解契約所訂明權利之效
      力」，民法第七百七十三條定有明文。準此，本件和解內容僅約定黃勝銘應如
      何分期清償債務，被告並無拋棄任何權利的意思表示，自不生民法第七百三十
      七條規定權利消滅之效力。
    (三)觀被告與黃勝銘成立之和解書全文，被告僅要求黃勝銘應分期清償債務，即被
      告僅同意黃勝銘得緩期清償，並未拋棄任何權利，此於和解書中記載甚明。
    (四)系爭支票之債務人僅原告一人，被告係針對與黃勝銘間之債務的清償方式進行
      協議，並由黃勝銘以自己名義與被告成立和解，而非原告代理人名義為之，被
      告同意緩期的意思表示，僅到達黃勝銘，與原告無涉。
    (五)被告與黃勝銘於八十九年三月十日洽談還款情事，黃勝銘同意先清償五萬元，
      惟條件為被告應同意餘款得分期清償，並須將原告簽發之系爭支票交予黃勝銘
      ，由於該支票帳戶業已數度退票，或許早已被列為拒絕往來戶，被告持有系爭
      支票已無法向銀行提示請求兌付，保留支票的實益不大，再者，被告與原告間
      請求給付票款事件業經一審辯論終結，被告自認對原告請求給付票款合情合理
      ，當能獲得勝訴判決，日後對原告取得執行名義已屬必然之事，縱然票據已滅
      失，對被告主張票據權利皆無影響，既然支票存在與否對被告行使權利並無妨
      礙，又交付支票有促使黃勝銘早日清償部分款項之利益，被告方面衡以輕重，
      遂同意黃勝銘之要求將支票交付予黃勝銘。
    (六)和解書內容明白表示，被告僅同意黃勝銘緩期清償，並無免除原告債務之意思
      ，若否，原告或黃勝銘理應強烈要求被告將此一意思表示明確記載於和解書內
      ，杜絕爾後訟爭，此其一。若誠如原告所述，被告交付系爭支票係為免除原告
      債務，被告何不撤回起訴，如此尚可免除支付訴訟費用，原告亦可要求被告撤
      回起訴，並放棄對原告一切債權，然和解書上對此竟隻字未提，此其二。原告
      於和解成立後接獲承審法院判決，命原告應給付被告六十五萬元票款，原告若
      認雙方債務業經免除而消滅，應向原審法院聲明上訴，以阻止被告取得終局執
      行名義後對其強制執行，而非將不利益判決置若罔聞，任其確定，待被告對其
      所有之不動產聲請強制執行時，方提起異議之訴，此其三。從上述三點可知，
      被告方面自始未表示將免除原告債務，此為原告及黃勝銘所明知，否則，原告
      本得透過上述三種方式保障自身權利，卻無一為之，顯與常理有違。
    (七)交付支票為事實行為，究竟產生何種法律效果，當視行為人意思而定，綜觀上
      述事實可知，和解書上既無免除原告債務之意思表示，交付行為本身又不足以
      認定被告有免除債務之意思，且上情亦為原告所明知，故不生免除原告債務之
      效力。
    (八)本事件之事實雖發生於前訴訟言詞辯論終結後，但尚未判決，原告原得藉上訴
      主張權利卻不為，顯有怠於行使權利、濫行訴訟以拖延執行程序之實，理當不
      受強制執行法之保護，強制執行法第十四條第一項後段規定應限縮解釋，對於
      本得藉上訴救濟之事由，不為救濟，應受既判力效力所及，爾後不得再以同一
      事由提起債務人異議之訴。
    (九)黃勝銘與被告本有債權債務關係，黃勝銘為清償被告債務，將原告簽發之支票
      交付被告，就被告持有票據之原因關係而言，黃勝銘本為債務人，被告與其和
      解者為雙方間之債務，與原告無涉，和解效力不及於原告甚明，且被告與黃勝
      銘係就雙方間債務清償方式達成和解，並未提及由黃勝銘承擔債務等語，不生
      債務承擔的效力，此於和解書開宗明義即謂：「『債務人』黃勝銘『積欠』『
      債權人』甲○○」，可見一班。
    (十)債務承擔分為免責債務承擔與併存債務承擔，縱然被告與黃勝銘成立和解，有
      令黃勝銘承擔原告債務之效果，然在被告對原告為免除債務之意思表示前，原
      告之債務不當然免除，亦即雙方可成立併存債務承擔，由二人共同清償債務，
      故和解書無法逕認原告之債務業經黃勝銘承擔而消滅。
    (十一)對原告提出書證之真正，不爭執。
    (十二)否認在商談和解契約時，被告訴訟代理人曾表示免除原告票據債務之意思，且
      否認證人黃勝銘所云：由其承受債務之語；抗辯稱：當初講好是三期與六十五
      萬元部分，並沒有免除債務，債務起因本來就是黃勝銘欠的債，他主觀上認為
      應該付，交付支票是黃勝銘要求的，因為不還支票他就不先還五萬元，而且不
      還支票，和解書就不成立，五萬元就拿不到等語。
    理      由
一、原告主張：原告因黃勝銘與被告共同經營釣具店，由於經營不善，被告協議將所
    投資股份作價交黃勝銘承受，黃勝銘交付原告簽發面額共計六十五萬元之系爭支
    票二張予被告，被告嗣向本院板橋簡易庭起訴請求原告給付票款債務，並於八十
    九年三月十日言詞辯論，於當日言詞辯論終結後，被告與黃勝銘就原告之票據債
    務成立和解並經公證在案，被告並於公證後將上開二張支票現場交黃勝銘歸還與
    原告，該和解係三方讓步，被告交還支票是表明免除系爭票據債務之意思，不再
    作任何請求，系爭支票債務因被告與黃勝銘間成立和解而消滅；且黃勝銘與被告
    間之和解契約亦生債務承擔之效果，系爭票據債務業因被告與黃勝銘間成立承擔
    契約而移轉於黃勝銘；為此，依強制執行法第十四條規定求為判決撤銷系爭強制
    執行事件等語。被告則以：被告與黃勝銘間有債權債務關係，黃勝銘將原告簽發
    之系爭支票交付被告用以清償債務，被告因原告簽發之支票屆期未獲清償，向法
    院聲請支付命令，原告聲明異議，板橋簡易庭於八十九年三月十日開庭，開庭當
    日原告與黃勝銘皆到庭，庭後被告代理人丙○○與黃勝銘於法庭外協商，被告方
    面同意由黃勝銘先行清償五萬元，餘款分期支付，雙方合意將協議內容公證，嗣
    黃勝銘依和解書內容先行清償五萬元，故被告就實際債權總額六十萬元，以判決
    書及其確定證明書聲請強制執行並無不妥；本件和解內容僅約定黃勝銘應如何分
    期清償債務，被告並無拋棄任何權利的意思表示，和解書內容明白表示，被告僅
    同意黃勝銘緩期清償，並無免除原告票據債務之意思，交付支票係由黃勝銘要求
    ，因為不還支票黃勝銘就不先還五萬元，而且不還支票，和解書就不成立，五萬
    元就拿不到；黃勝銘與被告本有債權債務關係，黃勝銘為清償被告債務，將原告
    簽發之支票交付被告，就被告持有票據之原因關係而言，黃勝銘本為債務人，被
    告與黃勝銘和解者為雙方間債務，與原告無涉，和解效力不及於原告，且被告與
    黃勝銘係就雙方間債務清償方式達成和解，並未提及由黃勝銘承擔債務之語，不
    生債務承擔之效力等語，資為抗辯。
二、查黃勝銘確因被告轉讓合夥股份予黃勝銘而積欠被告六十五萬元債務，遂交付原
    告為發票人面額共計六十五萬元之系爭支票予被告，支票屆期提示均遭退票，被
    告基於票據關係向本院聲請對原告發支付命令，經原告於法定期間內提出異議，
    原支付命令之聲請依法視為起訴，由本院板橋簡易庭審理，板橋簡易庭於八十九
    年三月十日十時三十分許進行言詞辯論並終結之，於八十九年三月二十四日，以
    八十九年度板簡字第一九０號宣示判決筆錄（下簡稱：前案），判決本件原告基
    於發票人身分應給付被告票款六十五萬元及利息，嗣因兩造未提起上訴而確定；
    八十九年三月十日前案言詞辯論終結後之當日，被告代理人丙○○代理被告與黃
    勝銘商訂和解書，並於同日下午至本院公證處公證在案，丙○○交付系爭支票予
    黃勝銘轉交原告，惟黃勝銘嗣後僅給付和解書所約定之第一期期款五萬元，餘款
    六十萬元未付，被告爰執前案確定判決聲請對原告系爭不動產強制執行等事實，
    為兩造所自認及不爭執，並經證人黃勝銘證述在卷，且有原告提出、被告不爭執
    真正之本院八十九年度板簡字一九０號判決筆錄影本、本院板橋簡易庭言詞辯論
    通知書影本、公證字號八十九年度公三字第五０二五六號公證之和解書影本、票
    號A0000000、A0000000支票影本各一份為證。則本件所應審究者厥為：被告代理
    人丙○○與黃勝銘在前案言詞辯論終結後商談、簽訂和解書之時，被告方面是否
    有為如原告所主張之免除原告系爭票據債務之意思表示，或被告方面與黃勝銘間
    之和解契約（或於簽訂和解契約時，原告、被告、黃勝銘三方）是否有成立免責
    債務承擔之契約合意－即由黃勝銘承受負擔原告之系爭票據債務，使原告脫離票
    據債之關係之合意。經查：
    (一)被告代理人與黃勝銘間簽訂之和解契約書，僅列其二人為契約當事人，且僅該
      二人於和解書上蓋印，和解書前言首先揭示：「緣債務人黃勝銘（以下簡稱甲
      方）積欠債權人甲○○（以下簡稱乙方）新台幣（下同）陸拾伍萬元整，為此
      雙方約定還款方式如下：」等語，和解書第一條復明定：「雙方同意甲方分三
      期清償。第一期：八十九年三月二十日前清償伍萬元整；第二期：八十九年十
      月十五日前清償參拾萬元整；第三期：九十年元月十五日前清償參拾萬元整」
      ，和解書第二條至第六條，則分別約定「甲方未依上開一期履行清償，未到期
      債務視為全部屆期，且依年息百分之二十計算，給付遲延利息」（第二條）、
      「倘甲方未依前述約定清償債務，除應依約給付遲延利息外，並應賠償乙方因
      此所受之一切損害（包含和解前後之訴訟、執行等費用」（第三條）、「甲方
      同意未依本和解書約定之條件清償債務者，乙方得逕向法院聲請強制執行」（
      第四條）、「倘有涉訟雙方合意以台灣板橋地方法院為第一審管轄法院」（第
      五條）、「本和解書一式三份，由甲、乙雙方各執乙份，另乙份交台灣板橋地
      方法院公證處留存」，有卷附和解書可稽。查黃勝銘原即積欠被告六十五萬元
      之合夥股份轉讓之債務，業見前述，而上揭和解書復明定，被告與黃勝銘間係
      針對黃勝銘積欠被告之該六十五萬元為和解，被告僅同意黃勝銘得分期償還該
      一債務，而未有隻字片語提及原告及原告上揭二張支票之票據債務。又依據此
      和解書明文之約定，該和解契約並未免除黃勝銘原來所負之六十五萬元債務之
      任何一部分，而僅允許黃勝銘得分期清償，究此和解契約之性質，要非以他種
      之法律關係或以單純無因性之債務約束等，替代原有之法律關係而成立之創設
      性和解；而係以原來明確之法律關係為基礎而成立之認定性和解。被告抗辯稱
      ：和解書內容明白表示，被告僅同意黃勝銘緩期清償，並無免除原告票據債務
      之意思，應屬可採。原告主張：和解係約定黃勝銘分期清償全部票據債務云云
      ，顯與和解書明示之文義不符，已不足取。是被告與黃勝銘間之和解契約本身
      ，應不生免除或消滅原告系爭票據債務之效力。再則，因被告與黃勝銘間之和
      解契約係針對黃勝銘積欠被告之六十五萬元合夥股份轉讓債務得分三期清償之
      事宜而訂定，並未提及原告負擔之票據債務，亦難認該和解契約有表現被告與
      黃勝銘、甚至與原告間，有何使黃勝銘承擔原告六十五萬元票據債務，並使原
      告脫離票據債之關係之契約合意存在。原告主張：系爭支票債務因被告與黃勝
      銘間之和解契約消滅云云，或主張：該和解契約發生原告票據債務業因被告與
      黃勝銘間成立債務承擔契約而移轉於黃勝銘之效果云云，與該書面和解契約明
      白之文義顯然不符，尚不足採。
    (二)原告雖又主張：被告交付支票予黃勝銘轉交原告，係明確表明其拋棄系爭票據
      債務之意思云云；另並主張：黃勝銘於和解時，一再聲明原告支票債務由其全
      部承擔，而後由被告歸還所執原告支票，猶足證明黃勝銘確與被告就原告所負
      票據債務達成承擔協議，要不因無承擔契約之書面而影響債務承擔之效力云云
      。原告聲請訊問之證人黃勝銘固亦附和原告之主張，證稱：我們三方達成協議
      ，債務全部由我承受，因為債務本來就是我的，由被告打好和解書，丙○○當
      場把支票還給原告，把我的本票還給我。（問：為何要寫和解書？）由分我分
      三期還被告，因為這債務本來是我的。丙○○因為我分三期還給他，所以支票
      還給原告，本票還給我，以和解書為準。我們三方言明我分三期還給他，他把
      支票還給原告，把本票退給我，一切債務由我承受，他打好字由我簽，我就看
      到三期，還欠六十五萬元沒有錯。支票和本票是當日交付，把債權憑證還給我
      們，因為一切以和解書為準。支票還給原告，原告認為沒事了」云云（見本院
      九十年三月二十三日筆錄）。惟被告代理人否認其與黃勝銘進行和解時，曾為
      免除原告票據債務之意思表示，並否認彼此間有何免責債務承擔之合意，以：
      交付支票是黃勝銘要求，因為不還支票他就不先還五萬元等語，解釋其交付支
      票予黃勝銘之緣由。查上開和解書內容明白表示，被告僅同意黃勝銘就黃勝銘
      本身積欠被告之上述六十五萬元債務分三期清償，第一期即為五萬元，並未有
      隻字片語提及原告簽發之二張支票之票據債務，均詳見前述，原告及證人黃勝
      銘所稱：一切債務由黃勝銘承受云云，已顯與和解書文義相去甚遠。又設若確
      如原告或黃勝銘所云當時被告代理人有免除原告票據債務之表示或雙方（甚至
      三方）有使黃勝銘承擔原告票據債務之合意，此事關原告權益甚巨，且依黃勝
      銘所言，此並為其與被告間達成和解契約之重要內容，而當時前案第一審言詞
      辯論程序業已終結，原告及黃勝銘雖非熟知法律知識之人，然亦均係具有商業
      交易常識之成年人，當知和解契約內明白表示原告票據債務免除或黃勝銘承擔
      票據債務之重要性，依常理，在公證之初，被告將擬好之和解書交予黃勝銘簽
      名之際，黃勝銘及人亦在現場之原告應會查閱和解書內容有無載明：免除票據
      債務或黃勝銘承擔票據債務使原告免責之重要事項，並於發現未記載該等事項
      時，要求被告方面記載明確，非而如證人黃勝銘所述：「我就看到三期，還欠
      六十五萬元沒有錯」云云，即行簽名，在場之原告亦未提出任何異議，黃勝銘
      及原告對於和解書內容之無異議態度，實與其二人嗣於本件訴訟中之主張及證
      述所應有之常態相悖，其二人主張及證述之可信性實值得存疑。再者：(1)上開
      和解書文字明確表示被告與黃勝銘之和解內容，僅係充許黃勝銘就本身之原有
      債務得分期償還，未及其他；(2)被告與黃勝銘為和解時，前案訴訟言詞辯論程
      序業告終結，被告在前案審理時已提出系爭支票行使權利，原告在前案審理時
      亦無何抗辯，此有前案宣示判決筆錄記載足稽，被告代理人稱：其當時自認對
      原告請求給付票款合情合理，能獲得勝訴判決等語，亦屬可採；(3)和解當時，
      黃勝銘仍無法清償其全部六十五萬元之債務，僅能於同年三月二十日前清償五
      萬元，其餘餘款必須遲至同年年十月十五日及以後，而黃勝銘於和解當時，亦
      未提出任何清償之擔保，其日後之履行能力尚有待商榷，依此情境，均係具有
      常識之成年人之被告或其代理人會驟然拋棄對原告享有之已可預期能得到勝訴
      判決之系爭票據債權？亦難以理解；(4)被告嗣隨即取得對原告票據債權請求之
      勝訴判決，原告若在和解時曾經取得被告方面免除系爭票據債務之口頭承諾，
      並以此為黃勝銘簽訂和解書之先決條件，則原告本人必然極為重視此一承諾，
      依常情，在接獲前案判決後，理應會提起上訴阻止該判決之確定以保障自身權
      益，惟原告卻任由該判決確定，其如此之態度亦令人懷疑其前開主張之真實性
      。綜合上述論證，本院認被告抗辯稱：交付支票是黃勝銘要求，因為不還支票
      他就不先還五萬元，交付支票予黃勝銘並非為免除原告票據債務，或使黃勝銘
      承擔原告票據債務等語，應可採信。原告及證人黃勝銘前述之主張及證述，尚
      難採納。
三、原告所主張被告免除原告之系爭票據債務或同意由黃勝銘承擔該票據債務，使原
    告免責等語，既難採信，即難認其有何消滅或妨礙被告前案確定判決請求之事由
    存在，其訴請撤銷系爭強制執行程序，非屬正當，不應准許，應予駁回。
四、兩造其餘攻擊、防禦方法就本判決之結果，已不生影響，爰不逐項斟酌，附此敘
    明。
五、結論：本件原告之訴為無理由，依民事訴訟法第七十八條，判決如主文。
中      華      民      國    九十      年      四      月      三      日
                                臺灣板橋地方法院民事第四庭
~B法  官  王復生
右正本證明與原本無異。
如不服本判決，應於判決送達後廿日內，向本院提出上訴狀。
中      華      民      國    九十      年      四      月              日
~B書記官  廖宮仕


司法院資訊處製作；財團法人民間司法改革基金會備份。
